臺灣宜蘭地方法院刑事判決　　　　　　　 95年度易字第270號
公　訴　人　臺灣宜蘭地方法院檢察署檢察官
被　　　告　甲○○
　　　　　　　　　　　嘉義市○.
上列被告因竊盜案件，經檢察官提起公訴（94年度偵字第2456號
、95年度偵字第934號），本院判決如下：
    主  文
甲○○連續攜帶兇器、毀壞門扇、於夜間侵入住宅竊盜，處有期
徒刑拾月，扣案之斜口鉗壹支，沒收之。
    事  實
一、甲○○患有嚴重之精神官能性憂鬱症，於停用精神科藥物，
    受藥物戒斷影響，致其辨識行為違法或依其辨識而行為之能
    力顯著減低，已達精神耗弱程度之情形下，基於意圖為自己
    不法所有之概括犯意，先後為下列竊盜犯行：
（一）於民國94年8月9日凌晨某時許，持客觀上具有危險性足供
      作為傷害人身體、生命兇器使用之鐵製斜口鉗一把，至宜
      蘭縣頭城鎮○○路○段337號丙○○住處，以該斜口鉗剪斷
      丙○○住處廚房鋁門之鋁條後，侵入該住宅內，竊取丙○○所有SAMSUNG牌SGH－X458型號行動電話手機一具（序號
      ：000000000000000號）及丙○○夫妻所有之現金新臺幣
      一萬一千元，得手後甲○○並將其所使用門號0000000000
      號行動電話之SIM卡插入前揭手機中通話使用，嗣經警依
      手機序號查詢通聯紀錄，而查知上情。
（二）於94年8月17日凌晨2時45分許，持上開客觀上具有危險性
      足供作為傷害人身體、生命兇器使用之鐵製斜口鉗一把，
      至宜蘭縣頭城鎮○○路182之2號乙○○與丁○○夫妻住處
      ，以該斜口鉗剪斷乙○○住處一樓廚房窗戶鋁條之安全設
      備後，侵入該住宅內，於三樓書桌上竊取乙○○及其子所
      有之行動電話手機一支、皮包一個，得手後，適為乙○○
      所發現，甲○○始於逃跑過程中，將其所竊得之手機及皮
      包棄置於一樓樓梯口處，而逃出屋外，惟仍於乙○○住處
      不遠處之巷子內，遭乙○○所追及並報警逮獲，警方並當
      場查扣前述之斜口鉗一支。
二、案經丙○○訴由宜蘭縣警察局礁溪分局報請臺灣宜蘭地方法
    院檢察署檢察官偵查起訴。
    理  由
一、上揭犯罪事實，業據被告甲○○於本院審理時坦承不諱，核
    與證人即被害人丙○○於警詢、檢察官偵訊及本院審理時證
    述之財物失竊情節；證人即被害人乙○○於警詢及檢察官偵
    訊時證述之財物失竊情節（註：檢察官、被告均同意採用上
    列證人於警詢中之陳述為本案證據）；證人丁○○於本院審
    理證述之財物失竊情節，均相符合，並有門號0000000000號
    行動電話持用人資料、序號000000000000000號行動電話手
    機通聯紀錄各一件在卷可稽，復有被告所有之行竊工具斜口
    鉗一支扣案可資佐證。依此，足徵被告上開自白確與事實相
    符，本件事證已臻明確，被告之犯行均堪予認定，均應依法
    論科。
二、按95年7月1日修正生效施行之刑法第2條第1項規定「行為後
    法律有變更者，適用行為時之法律。但行為後之法律有利於
    行為人者，適用最有利於行為人之法律」，本件被告行為後
    ，刑法第19條業於95年7月1日修正生效施行，刑法第56條亦
    自同日刪除，經查：
（一）修正前刑法第19條規定「心神喪失人之行為，不罰。精神
      耗弱人之行為，得減輕其刑。」，關於因過失招致心神喪
      失或精神耗弱之情形，仍得不罰或減輕其刑（參見最高法
      院28年上字第3816號判例意旨）。修正後刑法第19條則規
      定「行為時因精神障礙或其他心智缺陷，致不能辨識其行
      為違法或欠缺依其辨識而行為之能力者，不罰。行為時因
      前項之原因，致其辨識行為違法或依其辨識而行為之能力
      ，顯著減低者，得減輕其刑。前二項規定，於因故意或過
      失自行招致者，不適用之。」，已將過失招致「行為時因
      精神障礙或其他心智缺陷，致不能辨識其行為違法或欠缺
      依其辨識而行為之能力」、「行為時因精神障礙或其他心
      智缺陷，致其辨識行為違法或依其辨識而行為之能力，顯
      著減低」之情形，排除於不罰或減輕其刑之列，是比較新
      舊法之結果，新法並非較有利於被告。
（二）本件被告所犯二次竊盜犯行，經檢察官以連續犯一罪起訴
      ，若依刪除前之刑法第56條連續犯之規定，被告上開竊盜
      犯行，得論以連續犯一罪。若依95年7月1日生效施行之刑
      法規定，於刪除連續犯規定後，被告所犯二次竊盜犯行，
      應分論併罰。是比較新舊法之結果，新法並非較有利於被
      告。
（三）綜合上開新舊法比較之結果，顯然新法並非較有利於被告
      ，依前揭刑法第2條第1項規定，本件即應適用行為時法即
      95年7月1日修正生效施行前之刑法規定，先予敘明。
三、按刑法第321條第1項第3款之攜帶兇器竊盜罪，係以行為人
    攜帶兇器竊盜為其加重條件，此所謂兇器，其種類並無限制
    ，凡客觀上足對人之生命、身體、安全構成威脅，具有危險
    性之兇器均屬之，且祇須行竊時攜帶此種具有危險性之兇器
    為已足，不論行為人是否於攜帶之初即有行兇之意圖、是否
    攜帶之目的在於便利行竊、是否於行竊之過程中已經使用該
    兇器，此觀最高法院70年台上字第1613號、79年台上字第52
    53號判例意旨及同院91年台上字第4078號判決意旨即明。查
    扣案之斜口鉗係屬鐵製品、質地堅硬，如持上開斜口鉗用以
    施暴、脅迫、抵抗而毆擊人體，依一般社會觀念，將足以傷
    害人之身體、生命，自屬具有危險性之兇器。故核被告犯罪
    事實（一）之所為，係犯刑法第321條第1、2、3款之攜帶兇
    器、毀壞門扇、於夜間侵入住宅竊盜罪，公訴人認為僅係犯
    刑法第321條第1款之夜間侵入住宅竊盜罪，容有未洽，應予
    更正。次核被告犯罪事實（二）之所為，係犯刑法第321條
    第1、2、3款之攜帶兇器、毀壞安全設備、於夜間侵入住宅
    竊盜既遂罪，公訴人認為僅係未遂犯，亦有未洽，應併予更
    正。另被告先後二次竊盜犯行，時間緊接，方法相同，觸犯
    構成要件相同之罪名，顯係基於概括犯意反覆為之，應依修
    正前刑法第56條連續犯之規定，論以一攜帶兇器、毀壞門扇
    、於夜間侵入住宅竊盜罪，並依法加重其刑。又被告患有精
    神官能性憂鬱症，其有按時服用憂鬱症藥物時之精神狀況正
    常，但於斷藥後較無法控制自己的行為，於94年8月9日、17
    日當時，其有拿精神科的藥物，但因覺得吃藥很痛苦而沒有
    按時服用等情，業據被告陳明在卷（見本院卷第135、137、
    138頁），並有行政院衛生署宜蘭醫院診斷證明書三份可資
    佐證。而經本院送請財團法人羅許基金會羅東博愛醫院鑑定
    被告於本案案發時之精神狀態，其鑑定結果認為「被告十多
    年來患有嚴重之憂鬱症，其精神症狀於接受治療後，只部分
    緩解，憂鬱症相關症狀有時會惡化，影響社會功能，加上經
    常不規則服藥，在停藥的一週內，有時會出現藥物戒斷症狀
    ，導致認知功能暫時受損，此次案件便是發生在被告停藥三
    天左右。被告雖有憂鬱症，但其平時辨識行為違法或依此辨
    識而行為之能力，並未明顯受損，只是若加上藥物戒斷影響
    ，則易出現行為問題，且認知和辨識功能亦有明顯障礙。」
    之事實，亦有該醫院檢送之精神鑑定報告書一份可資參照，
    是被告於實施本案犯行當時，因停用精神科藥物，受其精神
    疾病病情及藥物戒斷症狀影響，已難期與常人之是非判斷能
    力相符，其辨識行為違法或依其辨識而行為之能力顯然較普
    通人之平均程度減退，已達精神耗弱狀態之事實，已堪認定
    。再者，被告雖係因己意停止服用精神科藥物，導致其於為
    本案犯行時處於精神耗弱之狀態，然因查無證據證明「被告
    於尚未停藥之先，即已具有犯罪之故意，其所以停藥致其辨
    識行為違法或依其辨識而行為之能力顯著減低，實欲憑藉停
    藥以增加其犯罪之勇氣。」之事實，則被告於停藥之初，既
    無犯罪之意圖，祇因偶然停藥以致陷於精神耗弱而犯罪，自
    仍應援引修正前刑法第19條第2項之規定減輕其刑（參見最
    高法院28年上字第3816號判例意旨），並與前揭加重部分先
    加後減之。茲審酌被告之素行、智識程度；犯罪之動機、目
    的、手段、所得財物價值；連續攜帶兇器，毀壞門扇及安全
    設備，於夜間侵入住宅竊取他人財物，嚴重危害被害人生命
    財產安全及居住安寧，使被害人陷於恐懼之中，惡性非輕；
    犯後已坦承犯行，態度尚佳及被害人所受損害等一切情狀，
    量處如主文所示之刑，以示警懲。又扣案之斜口鉗一支，為
    被告所有，供犯本罪所用之物等情，業據被告供明在卷，依
    從刑從屬於主刑之原則，應依修正前刑法第38條第1項第2款
    之規定，宣告沒收之。
據上論斷，應依刑事訴訟法第299條第1項前段，現行刑法第2條
第1項前段、第321條第1項第1款、第2款、第3款，修正前刑法第
第56條、第19條第2項、第38條第1項第2款，判決如主文。
本案經檢察官吳志成到庭執行職務
中　　華　　民　　國　　96　　年　　7　　月　　 11　　日
                  刑事第三庭審判長法  官  林惠玲
                                  法  官  鄧晴馨
                                  法  官  劉家祥
以上正本證明與原本無異。
如不服本判決應於收受本判決後10日內向本院提出上訴書狀，並
應敘述具體理由。若未敘述理由者，應於上訴期間屆滿後20日內
向本院補提理由書狀(均須按他造當事人之人數附繕本)。
                                  書記官  邱淑秋
中　　華　　民　　國　　96　　年　　7 　　月　　16　　日
附錄案論罪科刑法條全文：刑法第321條第1項第1、2、3款
犯竊盜罪而有左列情形之一者，處6月以上、5年以下有期徒刑：
一  於夜間侵入住宅或有人居住之建築物、船艦或隱匿其內而犯之
    者。
二  毀越門扇、牆垣或其他安全設備而犯之者。
三  攜帶兇器而犯之者。
